臺灣高等法院臺中分院民事判決　九十三年度上易字第三七○號
　　　上　訴　人　子○○
　　　上　訴　人　寅○○
　　　上　訴　人　辰○○
　　　上　訴　人　午○○○
　　　上　訴　人　申○○
　　　上　訴　人　丑○○
　　　上　訴　人　巳○○
　　　上　訴　人　卯○○
　　　訴訟代理人　林俊雄律師
　　　視同上訴人　酉○○
　　　視同上訴人　未○○
　　　視同上訴人　癸○○
　　　視同上訴人　戌○○
　　　視同上訴人　庚○○
　　　視同上訴人　壬○○
　　　視同上訴人　辛○○
　　　視同上訴人　亥○○
　　　視同上訴人　乙○○
　　　視同上訴人　丙○○
　　　視同上訴人　丁○○
　　　視同上訴人　戊○○
　　　視同上訴人　甲○○
　　　被上訴人　　己○○
右當事人間請求分割共有物事件，上訴人對於中華民國九十三年六月二十五日臺灣臺
中地方法院九十年度訴字第三五○一號第一審判決提起上訴，本院於中華民國九十四
年三月二十九日言詞辯論終結，判決如左：
    主    文
上訴駁回。
第二審訴訟費用由上訴人負擔。
    事    實
甲、上訴人方面：
一、聲明：求為判決：(一)原判決廢棄。(二)兩造共有座落台中縣大雅鄉○○○段第三○
    九地號，地目建，面積六○○五平方公尺，應予分割，其分割方法為基地內通路
    寬度縮減為五公尺，詳如附圖之分割方案，每人分得之面積及分配位置如附表所
    示。
二、陳述：除與原判決記載相同者，茲引用之外，補稱：
　(一)系爭土地位於大雅鄉橫山村農村偏僻地點，亦為都市計畫外土地，使用分區為山
　　坡地保育區，使用地類別為丙種建築用地，且各共有人分割分得之土地面積不大
　　，不可能興建面積龐大超過建坪一千平方公尺之建築物。系爭座落台中縣大雅鄉
　　○○○段三○九地號面積六○○五平方公尺，其地目雖為建地，但為大雅鄉橫山
　　村農村偏僻地區，為都市計畫外之土地，且依土地謄本記載使用分區山坡地保育
　　區，使用地類別為丙種建築用地。依山坡地管理法規，系爭土地欲興建房屋時必
　　須辦理水土保持及其他各項工程驗可完成後，始可建築房屋。又丙種建築用地，
　　建築房屋之法定空地比為百分之六十，容積率亦僅為百分之一百二十，故建築房
　　屋限制諸多，空地比、容積率等因建屋之面積不大，不可能興建龐大超過總樓地
　　板面積合計一千平方公尺以上之建築物。又依原判決分割方案，土地共有人單獨
　　分得土地者，面積均不大，僅二、三百平方公尺，保持共有者，其面積雖為較大
　　，但共有人有二人或六人，或八人，將來如經再分割使用，其個人所持有之個人
　　面積亦為不大，根本無從建築總樓地板面積一千平方公尺以上之建築物。建築技
　　術規則第一百六十三條第一項但書雖規定「但以基地內道路為進出道路之建築物
　　，其總樓地板面積合計在一千平方公尺以上者，道路寬度為六公尺」。但系爭土
　　地分割後根本無從興建超過建坪面積一千平方公尺以上之建築物，自無該條規定
　　之適用，易言之，系爭土地之分割，基地內道路其寬度根本不需要六公尺。
  (二)依建築技術規則第一百零三條第一項第三線爭土地內之通路，其寬度以五公尺為
    適宜。
    1.系爭土地位於農村偏僻地區，為都市計畫外之土地，為山坡地保育區之丙種建
      築用地，有如前述，根本不需興建超過一千平方公尺之建築物。
    2.系爭土地分割後，各共有人分得土地之面積不大，依建築法規等根本不可能興
      建面積超過一千平方公尺之龐大建築物。
    3.系爭土地外之通行路通山路之寬度減為三公尺，名稱雖為通行路，但其寬度僅
      為巷道寬度，系爭土地內寬度如為六公尺，反大於通外道路，顯然不成比例之
      不合理，且屬浪費。
  (三)系爭土地內之通路中段應向東移，減少通路東側部分土地減少，通路西側部分面
    積增加，避免分得路東土地之共有人需要補償分得路西土地之共有人之煩。依原
    判決分割方案，上訴人子○○等八人分得土地之面積比持分相當面積減少一五二
    平方公尺，反之庚○○、壬○○、辛○○等兄弟三人各分得土地面積均比其持份
    相當面積為多（減少與增加面積合計相同），致有庚○○等三人需要補償子○○
    等八人六十一萬六千三百六十元之損失。為避免分得土地面積不發生增減及避免
    互相補償之煩，建議將基地內道路中段部分（及庚○○、壬○○、辛○○等分得
    部分Ｂ１、Ｂ２、Ｂ３）之通路稍向東移，使庚○○等三人分得土地面積與其持
    份相當面積相同，既符合公平原則，亦避免補償之煩，尤其庚○○等三兄弟，根
    本未居住系爭土地上，亦不想出錢買地之意願。
乙、被上訴人方面：
一、聲明：求為判決：駁回上訴。
二、陳述：引用原審判決之記載。
    理    由
一、本件原判決所認定之事實及適用之法律，經核並無不合，茲引用之（詳如附件）
    。
二、上訴人上訴意旨無非以：(一)、系爭土地外之通行路通山路之寬度減為三公尺，名
    稱雖為通行路，但其寬度僅為巷道寬度，系爭土地內寬度如為六公尺，反大於通
    外道路，不成比例，亦不合理，且屬浪費。系爭土地之分割，基地內道路其寬度
    根本不需要六公尺，其寬度以五公尺為適宜，原判決以六公尺之通路，分割方法
    不當。(二)、系爭土地內之通路中段應向東移，減少通路東側部分土地減少，通路
    西側部分面積增加，避免分得路東土地之共有人需要補償分得路西土地之共有人
    之煩。依原判決分割方案，上訴人子○○等八人分得土地之面積比持分相當面積
    減少一五二平方公尺，反之庚○○、壬○○、辛○○等兄弟三人各分得土地面積
    均比其持份相當面積為多（減少與增加面積合計相同），致有庚○○等三人需要
    補償子○○等八人六十一萬六千三百六十元之損失。為避免分得土地面積不發生
    增減及避免互相補償之煩，建議將基地內道路中段部分（及庚○○、壬○○、辛
    ○○等分得部分Ｂ１、Ｂ２、Ｂ３）之通路稍向東移，使庚○○等三人分得土地
    面積與其持份相當面積相同，既符合公平原則，亦避免補償之煩，尤其庚○○等
    三兄弟，根本未居住系爭土地上，亦不想出錢買地之意願。
三、按法院定共有物之分割方法，應斟酌當事人之聲明、共有物之性質、經濟效用及
    全體共有人之利益等公平決之，不受當事人主張之拘束，經查：系爭土地係屬建
    地、面積為六○○五平方公尺土地。又系爭土地倘日後建築總樓板面積在一千平
    方公尺以上者，基地內通路寬度需為六公尺，基地內通路為單向出口且長度逾三
    十五公尺者，應設置汽車迴車道，此觀建築技術規則建築設計施工編第三條之一
    、第一百六十三條之規定即明，並有臺中縣政府九十二年三月十四日復原審法院
    函在卷可按。原審法院審酌系爭土地面積達六○○五平方公尺，且上訴人酉○○
    、戌○○及上訴人子○○等八人均陳明分割後就其等分得部分有建築或改建可能
    （見原審法院九十二年二月十七日準備程序筆錄），姑不論兩造日後是否均有建
    築或改建房屋之計畫，原判決之分割方案，不計分得道路之面積，己○○即分得
    五百七十點六平方公尺，戌○○、未○○、癸○○亦均可分得四百平方公尺以上
    ，系爭土地既大，且分割後每人分得之面積不小，基地內通路又需設汔車迴車道
    ，寬度如僅留五公尺，不利迴車，反而原審判決之分割方案，將通路留六尺，就
    社區景觀而言，較為寬敞，尚有空間可供種樹或停車，提昇社區價值，整體價值
    較上訴人主張之通路留五公尺為佳，上訴人任意指摘原判決分割方案所留通路六
    公尺太多，分割方法不當，請求改為通路五公尺之分割方案，核無理由，應予駁
    回其上訴。
四、二造其餘攻擊防禦方法，經審酌後，核與判決結果不生影響，爰不一一贅述，併
    此敘明。
據上論結，本件上訴為無理由，爰判決如主文。
中　　　華　　　民　　　國　　九十四　　年　　　四　　　月　　 十二　　 日
~B1民事第三庭審判長法　官　陳照德
~B2　　　　　　　　法　官　曾謀貴
~B3　　　　　　　　法　官　蔡王金全
右為正本係照原本作成。
不得上訴。
~B 　 　　　　　　書記官　許麗花
中　　　華　　　民　　　國　　九十四　　年　　　四　　　月　　 十三　　 日
                                                                        Ｂ
